【裁判字號】    95,交易,39
【裁判日期】    951212
【裁判案由】    公共危險等
【裁判全文】
臺灣臺東地方法院刑事判決              95年度交易字第39號
公  訴  人  臺灣臺東地方法院檢察署檢察官
被      告  乙○○
上列被告因公共危險等案件，經檢察官提起公訴（94年度偵字第
1952號）嗣因被告就被訴事實為有罪之陳述，本院告知被告簡式
審判程序之旨，並聽取當事人之意見後，裁定改由受命法官獨任
依簡式審判程序進行，判決如下：
    主  文
乙○○服用酒類，不能安全駕駛動力交通工具而駕駛，處有期徒
刑肆月，如易科罰金，以銀元參佰元即新臺幣玖佰元折算壹日；
又因過失傷害人，處有期徒刑伍月，如易科罰金，以銀元參佰元
即新臺幣玖佰元折算壹日；應執行有期徒刑捌月，如易科罰金，
以銀元參佰元即新臺幣玖佰元折算壹日。
    事  實
一、乙○○明知飲用酒類後，不得駕駛動力交通工具上路，於民
    國94年6 月11日下午，在臺東縣達仁鄉○○村○○路136之2
    號「鄉林休閒廣場KTV 」飲用高梁酒後，乙○○竟於酒後駕
    駛車牌號碼UO-2918 號自小客車載同丁○○及賴名豪，嗣於
    同日晚上9時30分許，駕駛上開自小客車沿臺9線公路由臺東
    往楓港方向行駛，途經臺9線462.8公里處時，其本應注意汽
    車在雙向二車道行駛時，在劃有分向限制線之路段，不得駛
    入來車之車道內，而依當時天候雨、夜間無照明、路面無缺
    陷、無障礙物、現場為彎道視距不良等一切情狀，其並無不
    能注意之情事，竟疏未注意及此，且因飲酒後，駕駛動力交
    通工具之操控力、注意力業已降低，無法專心注意，而跨越
    雙黃線至對向車道內行駛，以致於其所駕駛之上開自小客車
    先與對向車道之陳宏雲所駕駛車牌號碼E7-8530號自小客車
    擦撞後，復再撞及由丙○○所駕駛搭載張峻煒之車牌號碼5K
    -9370號自小客車，致陳宏雲所駕駛之前開自小客車左邊車
    身凹陷擦痕，丙○○所駕駛之上揭自小客車車頭全毀，並造
    成丙○○受有胸腹部鈍挫傷、疑似頸椎傷害之傷害，丁○○
    受有右股骨粉碎性骨折、左鎖骨骨折、右上臂及左前臂擦傷
    、臉部擦傷及撕裂傷等傷害。乙○○亦因而受有腦挫傷、前
    胸挫傷、腹部挫傷等傷害。乙○○於肇事後，於警製作調查
    筆錄時，即主動向屏東縣警察局枋寮分局警員何順吉表示其
    酒後駕車肇事，而自首接受裁判。並於其因傷送醫急救時，
    抽血檢驗出其血液中之酒精濃度達112.9mg/dl，換算成呼氣
    中酒精濃度為0.5645mg/l。
二、案經丁○○、丙○○告訴及屏東縣警察局枋寮分局報請臺灣
    屏東地方法院檢察署檢察官呈請臺灣高等法院檢察署檢察長
    令轉臺灣臺東地方法院檢察署檢察官偵查後起訴。
    理  由
一、按本件被告乙○○所犯，係刑法第185條之3服用酒類，不能
    安全駕駛動力交通工具而駕駛罪、同法第284條第1項前段之
    過失傷害罪，均屬死刑、無期徒刑、最輕本刑為3 年以上有
    期徒刑以外之罪，其於準備程序就前揭被訴事實為有罪之陳
    述，經法官告知簡式審判程序之旨，並聽取其與公訴人之意
    見後，本院認無不得或不宜改依簡式審判程序進行之處，爰
    依刑事訴訟法第273條之1第1 項，裁定本件由受命法官獨任
    進行簡式審判程序，合先敘明。
二、認定犯罪事實所根據之證據及理由：
（一）被告乙○○就前揭事實迭次於警詢、偵查及本院坦承不諱
      。
（二）證人即告訴人丁○○、丙○○於警詢及偵查中之證詞。
（三）證人陳宏雲於警詢中之證詞。
（四）證人賴名豪於警詢及偵查中證詞。
（五）證人何順吉於偵查中證詞。
（六）本件車禍情況，另有照片10張、道路交通事故現場圖、道
      路交通事故調查報告表（一）、（二）各1 紙等可稽。
（七）按汽車駕駛人飲用酒類或其他類似物後，其吐氣所含酒精
      成份超過每公升0.25毫克者，不得駕車；又汽車在雙向二
      車道行駛時，在劃有分向限制線之路段，不得駛入來車之
      車道內，道路交通安全規則第114條第2 款、第97條第2款
      分別定有明文。查被告於肇事後，經送醫抽血測得其血液
      酒精濃度為112.9mg/dl（換算為呼氣酒精濃度為0.5645mg
      /l），有屏東縣警察局枋寮分局獅子分駐所委託醫院實施
      血液中酒精濃度檢驗報告1 紙可佐，且被告當時有反應遲
      緩應變不良之跡象，其顯然已陷於不能安全駕駛之狀態，
      亦有刑法第185條3案件測試觀察紀錄表1 紙在卷，被告依
      法不得駕駛動力交通工具至明；另依當時情形，天候雨、
      夜間無照明、路面無缺陷、無障礙物、現場為彎道視距不
      良，復有道路交通事故調查報告表（一）、（二）附卷可
      據，故無不能注意情事。被告疏於注意首揭規定，其以致
      肇事，足認其有過失。又告訴人丁○○、丙○○分別因本
      件車禍受有上開傷害，有長庚紀念醫院高雄分院診斷證明
      書、枋寮醫院診斷證明書各1 紙在卷可參。茲告訴人丁○○、丙○○之傷害係因被告駕駛車輛過失所致，堪認與被
      告之過失行為間，確有相當之因果關係。
（八）由上述各節參互佐證，被告之自白，核與事實相符，應堪
      採信。本件事證明確，被告犯行堪以認定。
三、論罪科刑之理由：
（一）按被告行為後，刑法於94年2月2日修正公布，於95年7月1
      日施行。按行為後法律有變更者，適用行為時之法律，但
      行為後之法律有利於行為人者，適用最有利於行為人之法
      律，現行刑法第2條第1項定有明文。此條規定乃與刑法第
      1 條罪刑法定主義契合，而貫徹法律禁止溯及既往原則，
      係規範行為後法律變更所生新舊法律比較適用之準據法，
      是刑法第2條本身雖經修正，但刑法第2條既屬適用法律之
      準據法，本身尚無比較新舊法之問題，應一律適用裁判時
      之現行刑法第2 條規定以決定適用之刑罰法律，合先敘明
      。又以本次刑法修正之比較新舊法，應就罪刑有關之共犯
      、未遂犯、想像競合犯、牽連犯、連續犯、結合犯，以及
      累犯加重、自首減輕暨其他法定加減原因（如身分加減）
      與加減例等一切情形，綜其全部罪刑之結果而為比較，最
      高法院95年度第8次刑事庭會議決議可資參照。經查：
    1.刑法第33條第5 款有關罰金之最低數額部分，刑法分則編
      各罪所定罰金之貨幣單位原為銀元，修正前刑法第33條第
      5款規定：「罰金：（銀元）1元以上」，而銀元與新臺幣
      間之折算，依現行法規所定貨幣單位折算新臺幣條例規定
      ，以銀元1 元折算新臺幣3元；修正後刑法第33條第5款則
      規定：「罰金：新臺幣1000元以上，以百元計算之」；經
      比較修正前、後之規定，修正後刑法第33條第5 款所定罰
      金之最低數額，較之修正前提高，自以修正前刑法第33條
      第5款之規定有利於被告。
    2.被告行為後，刑法施行法增訂第1條之1：「中華民國94年
      1月7日刑法修正施行後，刑法分則編所定罰金之貨幣單位
      為新臺幣。94年1月7日刑法修正時，刑法分則編未修正之
      條文定有罰金者，自94年1月7日刑法修正施行後，就其所
      定數額提高為30倍。但72年6 月26日至94年1月7日新增或
      修正之條文，就其所定數額提高為3 倍。」並於95年7月1
      日施行。刑法第185條之3、第284條第1項前段規定之罰金
      部分，因上開包裹式修正之規定，應認亦隨同修正。惟經
      比較新舊法，其法定刑相同，對被告並無利或不利，爰適
      用行為時刑法第185條之3、第284條第1項前段之規定論罪
      科刑。
    3.被告行為後，刑法第55條雖亦有修正，修正前刑法第55條
      規定：「一行為而觸犯數罪名，或犯一罪而其方法或其結
      果之行為犯他罪名者，從一重處斷」；修正後第55條則規
      定：「一行為而觸犯數罪名者，從一重處斷。但不得科以
      較輕罪名所定最輕本刑以下之刑」。亦即修正後，仍保留
      有關想像競合犯之規定，但在科刑上有所限制，然此科刑
      之限制僅係法理之明文化，非屬法律之變更，自無比較新
      舊法之問題。
    4.被告行為時刑法第62條前段規定：「對於未發覺之罪自首
      而受裁判者，減輕其刑。」；95年7月1日施行之刑法第62
      條前段規定：「對於未發覺之罪自首而受裁判者，得減輕
      其刑。」依新修正刑法第2條第1項規定，比較新舊法結果
      ，自以修正前之規定有利於行為人，應依修正前刑法第62
      條前段減輕其刑。
    5.綜上，揆諸前開決議，綜合被告全部罪刑之結果而為比較
      及刑法第2條第1項之規定，應適用修正前刑法之規定。
（二）核被告所為，係犯修正前刑法第185條之3服用酒類，不能
      安全駕駛動力交通工具而駕駛罪、同法第284條第1項前段
      之過失傷害罪。
（三）被告以一過失行為，同時致告訴人丁○○、丙○○受傷，
      乃以一行為觸犯數罪名，為想像競合犯，應依刑法第55條
      規定，從一重處斷。被告所犯上開兩罪犯意各別，行為互
      殊，構成要件不同，應分論併罰之。
（四）按汽車駕駛人，無駕駛執照駕車、酒醉駕車、吸食毒品或
      迷幻藥駕車、行駛人行道或行經行人穿越道不依規定讓行
      人優先通行，因而致人受傷或死亡，依法應負刑事責任者
      ，加重其刑至2 分之1，道路交通管理處罰條例第86條第1
      項定有明文。本件被告因酒醉駕車，因而致人受傷，應依
      前開規定，就所犯過失傷害部分加重其刑。
（五）被告於肇事後未被有偵查犯罪職權之機關或公務員發覺前
      ，即向前往處理之警員坦承肇事而接受裁判等情，業據被
      告供承明確，核與證人何順吉證述相符，被告既合於自首
      之要件，應依行為時刑法第62條前段之規定，就所犯過失
      傷害罪部分減輕其刑，並依法先加重後減輕之。
（六）爰審酌被告明知酒精成分對人之意識能力具有不良影響，
      竟罔顧他人生命、身體及往來交通安全，酒後駕車，並逆
      向駛入對向車道而肇事，過失程度重大，造成告訴人丁○○、丙○○受有上開傷害，且尚未與告訴人丁○○、丙○○達成和解，惟其犯罪後坦承犯行，態度良好，及檢察官
      就酒後駕車部分求刑8 月稍重等一切情狀，分別量處如主
      文所示之刑，又修正前刑法第51條第5 款規定：「宣告多
      數有期徒刑者，於各刑中之最長期以上，各刑合併之刑期
      以下，定其刑期。但不得逾20年」，修正後該條款則規定
      ：「宣告多數有期徒刑者，於各刑中之最長期以上，各刑
      合併之刑期以下，定其刑期。但不得逾30年」，比較結果
      ，修正前之規定顯較有利於被告，應適用修正前刑法第51
      條第5款定其應執行刑。另被告行為時之刑法第41條第1項
      前段規定：「犯最重本刑為5 年以下有期徒刑以下之刑之
      罪，而受6 個月以下有期徒刑或拘役之宣告，因身體、教
      育、職業、家庭之關係或其他正當事由，執行顯有困難者
      ，得以1 元以上3元以下折算1日，易科罰金。」；又被告
      上開行為時之易科罰金折算標準，修正前罰金罰鍰提高標
      準條例第2 條前段（現已刪除）規定，就其原定數額提高
      為100倍折算1日，則本件被告行為時之易科罰金折算標準
      ，應以銀元300元折算1日，經折算為新臺幣後，應以新臺
      幣900元折算1日。惟95年7月1日修正公布施行之刑法第41
      條第1前段則規定：「犯最重本刑為5年以下有期徒刑以下
      之刑之罪，而受6 個月以下有期徒刑或拘役之宣告者，得
      以新臺幣1000元、2000元或3000元折算1 日，易科罰金。
      」，比較修正前後之易科罰金折算標準，以95年7月1日修
      正公布施行前之規定較有利於被告。又於94年1月7日刑法
      修正施行前犯併合處罰數罪之一罪，且該數罪均符合第41
      條第1項得易科罰金之規定，適用90年1 月4日修正之刑法
      第41條第2項規定，刑法施行法第3條之1第3項亦定有明文
      ，是併依修正前刑法第41條第1項前段、第2項、修正前罰
      金罰鍰提高標準條例第2條，及刑法施行法第3條之1第3項
      ，併諭知易科罰金折算標準。
四、應適用之法條：
（一）刑事訴訟法第299條第1項前段、第273條之1第1項。
（二）刑法第2條第1項前段、修正前（下同）第185條之3、第28
      4條第1項前段、修正後第55條、修正前（下同）第62條前
      段、第51條第5款、第41條第1項前段、第2項。
（三）道路交通管理處罰條例第86條第1項。
（四）刑法施行法第1條之1第1項、第2項前段、第3條之1第3項
      。
（五）修正前罰金罰鍰提高標準條例第2條。
（六）現行法規所定貨幣單位折算新臺幣條例第2條。
本案經檢察官甲○○到庭執行職務。
中    華    民    國    95    年    12    月    12    日
                  交通法庭    法  官   陳君鳳
以上正本證明與原本無異。
如不服本判決，應於判決送達後10日內向本院提出上訴狀。（須
附繕本）「切勿逕送上級法院」
                              書記官   洪月甚
中    華    民    國    95    年    12    月    12    日
附錄所犯法條：
刑法第185條之3
服用毒品、麻醉藥品、酒類或其他相類之物，不能安全駕駛動力
交通工具而駕駛者，處1年以下有期徒刑、拘役或3萬元以下罰金
。
刑法第284條
因過失傷害人者，處6月以下有期徒刑、拘役或5百元以下罰金，
致重傷者，處1年以下有期徒刑、拘役或5百元以下罰金。
從事業務之人，因業務上之過失傷害人者，處1 年以下有期徒刑
、拘役或1千元以下罰金，致重傷者，處3年以下有期徒刑、拘役
或2千元以下罰金。


司法院資訊處製作；財團法人民間司法改革基金會備份。
